【裁判字號】    90,再易,30
【裁判日期】    901205
【裁判案由】    返還不當得利
【裁判全文】
臺灣高雄地方法院民事判決  九十年再易字第三○號
    再審原告      甲○
    再審被告      丙○○
                  乙○
                  丁○○
右當事人間請求給付價金事件，上訴人對於中華民國九十年五月二十五日本院九十年
小上第二三號第二審確定判決提起再審之訴，本院判決如左：
    主  文
再審之訴駁回。
再審訴訟費用由再審原告負擔。
    事  實
甲、再審原告方面：
一、聲明：求為判決（一）原確定第一、二審判決均廢棄。（二）再審被告應自八十
    八年五月一日起至九十四年二月二十八日，按月連帶給付再審原告新台幣（下同
    ）一萬五千五百元，或以實際不當得利期日為計算賠償金額。（三）再審及前第
    一、二審之訴訟費用由再審被告負擔。
二、陳述：
（一）八十九年岡小字第七十八號於審理中，未將再審原告聲請傳訊之證人郭四龍、
      劉惠敏等人到庭說明租賃系爭土地房屋始末及租賃期間系爭土地房屋使用狀況
      ，該事件審理僅就訴之追加部分所須傳喚之證人宋進隆出庭，本案顯有漏未斟
      酌就足影嚮判決訴之聲明請求部分之重要證人。
（二）原判決為再審原告即上訴人不利之認定，無非以「原告即再審原告主張之事實
      雖據其提出房屋租賃契約書、協議書各一份為證，然被告即再審被告三人均否
      認原告主張之上開事實，而原告所提出之上開協議書係兩造與訴外人吳秋貴、
      吳秀琴就坐落高雄縣岡山鎮○○段七八之六號土地及其上建物之分割及確認所
      有權所達成之協議，與本件無關，」此判決之認定確屬違誤，然證其租賃契約
      書，係為求請求賠償金額，以相當時期（即前任租賃系爭土地之契約書）出租
      系爭土地再審原告出租金額為計算，該承租人退租後由再審被告等人出租他人
      （即郭四龍、劉惠敏）及自行使用，應給付之金額，而協議書確實為兩造於八
      十三年十一月二十九日之協議書，當時再審原告甲○及再審被告吳柑、吳貞、
      乙○均屬甲方，其中第一條乃確定就坐落岡山鎮○○里○○路二七０、二七一
      號及岡山路四０一號房屋之所有權為兩造所共有，其中第三條亦約定上開鋼鐵
      造之房屋，就有關租金之收益甲方四人（即兩造）均有相同之收取權。然原審
      僅一昧採信再審被告卸責不實之證詞，而不肯斟酌協議書之事實及未採納再審
      原告聲請傳訊之證人郭四龍及劉惠敏，及未請該協議書之見證律師樓嘉君出庭
      作證等情，僅一昧採信再審被告推卸之不實證詞，實有欠公允。
（三）九十年小上字第二三號判決謂上訴人即再審原告並未提出任何事證證明被上訴
      人即再審被告三人獲有前述不當得利（有自八十八年五月一日起至同年十月五
      日止，共八萬零八十三元之租金收益，惟再審原告於上訴暨上訴理由狀第三條
      有明，又有關被上訴人即再審被告就系爭不動產出租予第三人之情形如下：
      (一)八十八年五月一日至八十九年二月間出租予郭四龍、劉惠敏。(二)另一部由再
      審被告丙○○未經共有人即上訴人（即再審原告）同意而具體使用該租賃物，
      依上開最高法院判例，亦有侵害再審原告之權益，然查本件之判決當事人於第
      二審程序不得提出新攻擊或防禦方法，二審亦未傳訊郭四龍、劉惠敏出庭作證
      ，以便了解八十八年五月一日起至八十八年十月五日期間租賃之況及系爭房屋
      相當時期使用之況，足顯有漏未斟酌足以影嚮判決之重要證物。
（四）按「各共有人按其應有部分，對於共有物之全部，有使用收益之權」民法第八
      一一條定有明文。又「各共有人按其應有部分，對於共有物之全部雖有使用收
      益之權，惟共有人對共有物之特定部分使用收益，仍須徵得其他共有人全體之
      同意，非謂共有人得對共有物之全部或任何一部有自由使用收益之權，如共有
      人不顧他共有人之利益，而就共有物之全部或一部任意使用、收益，即屬使侵
      害他共有人之權利」（最高法院六十二年台上字第一八０三號判例意旨）。本
      件被上訴人即再審被告固辯稱其所出租之部分未逾越其應有部分，惟查分別共
      有人就共有物之全部有使用收益之權，其所謂應有部分，乃指佔其共有比例，
      抽象地就其共有物之全部存在，並非指共有物之特定部分，故而被上訴人即再
      審被告既將兩造間所共有之土地及建物具體出租第三人，顯係就共有物具體部
      分，為任意使用，自屬侵害上訴人即再審原告權益。
（五）末按民事訴訟法第二五五條第一項第二款，請求之基礎事實同一者，得為訴之
      追加，故而上訴人即再審原告依法追加民法第一八四條侵權行為之規定，並因
      被上訴人即再審被告先前就系爭兩造共有之建物及土地出租予他人均未經上訴
      人即再審原告同意，又未事後將租金依四分之一比例分配之，顯係預先未來不
      為履行，依民法第二四六條，請求將來給付之訴。
三、證據：提出本院八十九年小上字第二三號民事判決、八十九岡小字七十八號上訴
    暨上訴理由狀、協議書等影本為證。
乙、再審被告方面：
    本件不經言詞辯論而為判決，惟據再審被告到庭陳稱兩造共有土地建物早已協議
    各有分管部分，再審被告等人並未出租再審原告所分管部分，再審原告之請求並
    無理由。
    理    由
一、按再審之訴，應於三十日之不變期間內提起。前項期間，自判決確定時起算。但
    再審之理由知悉在後者，自知悉時起算；民事訴訟法第五百條第一項、第二項定
    有明文。查本件再審原告係於九十年五月三十一日收受本院八十九年度小上字第
    二三號民事判決，而於九十年六月二十二日提起再審之訴並繫屬本院，尚未逾民
    事訴訟法第五百條第一項所定三十日法定再審期間，其提起本件再審之訴係屬合
    法，先予敘明。
二、次按「依第四百六十六條不得上訴於第三審法院之事件，除前條規定外，其經第
    二審確定之判決，如就足影響於判決之重要證物，漏未斟酌者，亦得提起再審之
    訴。」「再審之訴，顯無再審理由者，得不經言詞辯論，以判決駁回之」，民事
    訴訟法第四百九十七條、第五百零二條第二項分別定有明文。且此一規定於小額
    訴訟程序亦有準用，同法第四百三十六條之三十二條第四項亦規定甚明。
三、本件再審原告提起再審之訴之理由，無非係主張原確定判決漏未斟酌其於第一、
    二審程序中，所為聲明請求傳訊之證人郭四龍、劉惠敏，以證明再審被告確將共
    有房屋出租之事實；惟查本件原第一審係認定再審被告所出租之房屋並未包括再
    審原告之應有部分在內，而駁回其訴，而原確定判決亦認一審判決認事用法俱無
    不合，而為駁回再審原告之上訴，再審原告前開聲明主張，經本院調查結果，證
    人郭四龍（為劉惠敏之夫）亦到庭證稱其所向再審被告等人承租之部分，並不包
    括再審原告之房屋部分，是此部分之證據性質上非屬足影嚮於判決之重要證物漏
    未審斟，且縱經原審斟酌，客觀上亦不足使其受較有利益之裁判，此與民事訴訟
    法第四百九十七條規定不符。
四、綜上所述，再審原告所主張之再審事由，經本院調查斟酌結果，衡諸上開法條規
    定及最高法院裁判意旨，尚難據此認定原確定判決有再審原告所指稱符合民事訴
    訟法第四百九十七條之情形存在，是再審原告提起本件再審之訴顯無理由，爰依
    前開法條規定，不經言詞辯論，逕以判決駁回之。
據上論結：本件再審原告之訴顯無理由，依民事訴訟法第五百零二條第二項、第七十
八條，判決如主文。
中      華      民      國    九十      年      十二    月      五      日
                              臺灣高雄地方法院民事第六庭
~B法      官  朱玲瑤
~B法      官  吳文婷
~B法      官  林玉心
不得上訴
中      華      民      國    九十      年      十二    月      五      日
~B法院書記官  鄭裕一


司法院資訊處製作；財團法人民間司法改革基金會備份。
